臺灣高等法院刑事判決　　　　　　　　　　　　　九十一年度上易字第三一九號
　　上　訴　人
　　即　被　告　乙○○　男 四.
右上訴人因家暴傷害案件，不服臺灣臺北地方法院九十一年度易字第九九號，中華民
國九十一年九月十六日第一審判決（檢察官聲請簡易判決處刑案號：臺灣臺北地方法
院檢察署九十年度偵字第一九二０五號，經原審以不宜以簡易判決處刑，改依通常程
序審理）提起上訴，本院判決如左：
    主  文
上訴駁回。
    事  實
一、乙○○與甲○○二人為配偶，係家庭暴力防治法第三條第一款所稱之家庭成員。
    乙○○於民國九十年七月三十一日下午五時二十分許與前配偶所生之幼女自金門
    搭機返回臺北，在臺北市○○○路松山機場航廈西側走廊，因幼女送回其前配偶
    住處之方式與前往接機之甲○○發生爭執，當時甲○○已懷胎約八個月，乙○○
    竟基於傷害之犯意，以手提行李袋毆擊甲○○之頭部，致甲○○受有頭部外傷併
    腦震盪、頭皮血腫、左臉部瘀傷、左側外傷性耳膜穿孔之傷害，二人嗣於同年九
    月二十七日離婚。
二、案經甲○○訴由內政部警政署航空警察局臺北分局報告臺灣臺北地方法院檢察署
    檢察官聲請以簡易判決處刑。
    理  由
一、上訴人即被告乙○○未於最後言詞辯論期日到庭，惟據其於本院訊問時到庭固坦
    承於右揭時、地與告訴人甲○○因幼女送回其前配偶住處之方式發生爭執，並與
    之有拉扯、推擠之情形，惟矢口否認有何傷害犯行，辯稱：甲○○來機場，伊很
    意外，因甲○○不應該在小孩面前出現，當天其右手拿行動電話與前配偶聯絡，
    沒有拿行李袋攻擊甲○○，是陳女抓傷小孩，伊要阻擋她遂發生拉扯云云。
二、經查：
(一)被告與告訴人於九十年六月二十六日結婚，嗣於同年九月二十七日離婚，案發當
    時告訴人已懷胎約八個月，此據被告與告訴人陳明在卷，復有原審法院九十年公
    字第一六一九號結婚公證書及被告戶籍謄本各一件在卷可稽，是案發之際被告與
    告訴人為配偶，係家庭暴力防治法第三條第一款所稱之家庭成員無訛。
(二)右揭事實，業據告訴人於警訊、偵查及原審審理時指訴綦詳，且參以卷附天主教
    耕莘醫院九十年七月三十一日診斷書所載告訴人傷勢為頭部外傷、頭皮血腫、左
    臉部瘀傷、左側外傷性耳膜穿孔，及卷附同年八月三日診斷證明書記載告訴人於
    同年八月一日因頭部外傷併腦震盪入院檢查及治療於同年月三日出院等情，核與
    告訴人所指被告以手提行李袋毆擊其頭部所受傷害一致。又告訴人於九十年七月
    三十一日下午五時二十分許，在上址松山機場與被告發生爭執後，旋於同日下午
    六時四十分許至臺北縣新店市○○路三六二號天主教耕莘醫院急診，診斷結果受
    有上述傷害，並於同日下午八時許即前往臺北縣警察局新店分局江陵派出所對被
    告提出傷害告訴，於翌日（即同年八月一日）又因身體不適再至門診複診，隨即
    住院觀察治療，亦有財團法人天主教耕莘醫院九十一年八月二十日耕醫病歷字第
    ０九二四號函附病歷摘錄一件、臺北縣政府警察局新店分局受理刑事案件報案三
    聯單影本一紙及警訊筆錄存卷足佐。是觀諸告訴人與被告發生爭執後，旋前往醫
    院急診，經診斷結果傷勢均集中在頭部，又隨即於同日對被告提出傷害告訴，於
    翌日因身體不適再至門診複診，經診斷結果為頭部外傷併腦震盪，因而住院觀察
    治療，且所指訴遭被告毆打之情節復與上開診斷書所載傷勢相符，足見告訴人指
    訴之情節尚非虛詞。
(三)又被告於警訊中已供稱其於右揭時、地與告訴人有推擠等語，於原審及本院調查
    時亦坦承伊當日有攜帶裝有換洗衣物等物品之手提行李袋，與告訴人爭執時互有
    拉扯、推擠等語，被告在原審一度否認有攜帶行李，顯不實在。另證人溫開霖於
    原審審理時亦到庭結證稱被告與告訴人言語上有衝突，被告一隻手被告訴人抓著
    ，被告就用那隻手一直推告訴人等語，足見被告於右揭時、地確曾因故與告訴人
    發生爭執，同時伴隨肢體上衝突，益徵告訴人所指情節非全然無憑。
(四)至檢察官在原審聲請傳喚在臺北市松山機場航廈西側走廊登記營業小客車出車車
    牌號碼之人員，以證明案發當時被告與告訴人爭執情形，然並未提供特定人員之
    姓名及地址供查證，致本院無從傳喚該名證人到庭應訊，是其所請尚難准許。又
    被告在原審及上訴本院均聲請傳喚案發當日至現場調解之警員，以證明案發當時
    被告與告訴人爭執情形，惟經查當日轄區警員並未到現場處理被告與告訴人間之
    爭執，此有原審公務電話紀錄一紙存卷足佐，並經內政部警政署航空警察局台北
    分局函覆本院表示：被害人甲○○控告被告傷害一案，係於其轄區松山機場發生
    ，惟被害人於驗傷後逕赴台北縣警察局新店分局江陵派出所報案，嗣由台北市政
    府警察局松山分局函轉該局偵辦，經調閱警備隊案發時勤務分配表並訪詢執勤警
    員，陳稱未有目擊案發經過，亦未到場調解等語，亦有上開函件在卷可參。被告
    及告訴人復未能提出調解警員之姓名與服務單位，本院無從傳喚到庭應訊，自難
    以此推翻上開證據，而為被告有利之認定。
(五)綜右各情，被告辯稱未以手提行李袋毆擊告訴人云云，不足採信。本件事證明確
    ，被告犯行堪以認定，應依法論科。
三、核被告乙○○所為，係犯刑法第二百七十七條第一項之傷害罪。查被告與告訴人
    於九十年六月二十六日結婚，嗣於同年九月二十七日離婚，已如前述，其等於案
    發時互為配偶，依家庭暴力防治法第三條第一款規定為家庭成員，被告對告訴人
    故意實施身體上不法侵害之行為而成立刑法所規定之傷害罪，屬家庭暴力防治法
    第二條第二項所稱之家庭暴力罪。
四、原審詳加審認，以被告罪證明確，適用刑法第二百七十七條第一項、第四十一條
    第一項前段，罰金罰鍰提高標準條例第一條前段、第二條規定，並審酌被告與告
    訴人為配偶，竟因子女問題與懷胎約八個月之告訴人發生爭執，並以手提行李袋
 毆擊告訴人頭部，造成告訴人頭部多處傷害，所生危害非輕，且犯罪後猷飾詞否
    認犯行，並無悔意及犯罪之動機、目的、手段、智識程度等一切情狀，量處有期
    徒刑三月，並諭知易科罰金之折算標準。認事用法，經核並無不合，量刑亦稱妥
    適。被告上訴除上開以請求訊問在場之警員並另提出其受傷之診斷書為證，指摘
    原判決不當，請求撤銷改判，惟查：被告提出之診斷書係九十一年五月二十一日
    ，係本案發生以後之情節，顯與本案無關，不能用以推翻前開證據，為有利被告
    之認定，而警員本院無從傳喚，已詳如前述。是被告上訴空言否認犯罪，惟所辯
    各節均不足採，其上訴既無理由，應予駁回。
五、被告經合法傳喚，無正當理由不到庭，爰不待其陳述，逕行判決。
據上論斷，應依刑事訴訟法第三百六十八條、第三百七十一條，判決如主文。
本案經檢察官鄭龍照到庭執行職務。
中      華      民      國    九十一    年    十二      月    二十七    日
                              台灣高等法院刑事第十庭
                                  審判長法  官  溫  耀  源
                                        法  官  黃  金  富
         法  官  何  菁  莪
右正本證明與原本無異。
不得上訴。
                                        書記官  鐘  麗  芳
中      華      民      國    九十一    年     十二     月    二十七    日
